臺灣高等法院臺南分院刑事判決　一００年度上訴字第八九０號
上訴人　臺灣臺南地方法院檢察署檢察官
上訴人
即被告　龔奕帆
　　　　　　　　（現於法務部矯正署臺南監獄臺南分監）
選任辯護人　黃慕容律師
上列上訴人因被告強盜等案件，不服臺灣臺南地方法院一００年
度訴字第二二七號中華民國一００年七月二十八日第一審判決（
起訴案號：臺灣臺南地方法院檢察署九十九年度偵字第一八０四
三號、一００年度偵字第八二六、二０一三號），提起上訴，本
院判決如下：
    主    文
上訴駁回。
    事    實
一、龔奕帆曾因搶奪等案件，經臺灣高雄地方法院八十九年度訴
    字第二九八六號判處應執行有期徒刑一年三月，緩刑四年，
    提起上訴後，於民國（下同）九十年六月十八日撤回上訴確
    定；嗣經撤銷緩刑，入監執行，於九十八年八月二十二日縮
    短刑期假釋付保護管束，至九十四年十一月十二日假釋期滿
    ，未經撤銷假釋而視為執行完畢（未構成累犯）。又因提供
    銀行帳戶予詐騙集團使用之幫助詐欺案件，經臺灣臺南地方
    法院九十六年度簡字第四六０號判處有期徒刑五月確定，經
    減刑為有期徒刑二月又十五日，因逃匿，以致尚未執行。
二、詎不知悔改，意圖為自己不法之所有，分別為下列犯行：
(一)於九十九年十二月十四日上午十時十五分許，基於竊盜之犯
    意，在臺南市○○區○○路二段一七二號隆展服裝行，向負
    責人吳錦華佯稱欲購買十五件衣服，而趁吳錦華上二樓取衣
    時，徒手竊取吳錦華所有之華碩筆記型電腦一台、裝筆記型
    電腦之黑色包包一個（內有現金新臺幣《下同》55,000元、
    郵局存摺二本、鑰匙一串及華南銀行、匯豐銀行支票二本）
    及外套一件，得手後逃逸。經吳錦華報警，調閱附近商家監
    視錄影器，循線查獲。
(二)於九十九年十二月二十五日中午十二時十分許，攜帶所有客
    觀上足供兇器使用之瑞士刀一把，潛入臺南市○區○○路一
    三一號大樓之地下室停車場，伺機作案，適該大樓住戶蔡燕
    芬進入停車場欲駕車離去，乃基於強盜之犯意，趁蔡燕芬尚
    未將車門上鎖之際，迅即開啟該車副駕駛座車門，進入蔡燕
    芬駕駛之自小客車內，以左手拉扯蔡燕芬掛於右肩之皮包，
    右手則持刀刃已展開之瑞士刀指向蔡燕芬腹部，並喝令蔡燕
    芬不得喊叫，將皮包交出，以此強暴、脅迫方式，致使蔡燕
    芬不能抗拒，而強取蔡燕芬皮包（內有現金1,500元、SOWA
    牌白色行動電話一支、蔡燕芬國民身分證、駕駛執照、全民
    健康保險卡、業務員證各一張及國泰人壽公司登錄證五張、
    蔡燕芬國泰世華銀行信用卡三張、蔡燕芬之子黃聖凱、黃晨
    瑋全民健康保險卡各一張、黃聖凱郵局存摺一本、黃晨瑋國
    泰世華銀行金融卡一張、玉獅飾品一個及其上記載其子黃晨
    瑋金融卡密碼之筆記本一本等物），得手後旋即開啟車門逃
    逸。
(三)於九十九年十二月二十七日，基於以不正方法由自動付款設
    備取得他人之物之犯意，持強盜所得之黃晨瑋國泰世華銀行
    金融卡至不詳銀行自動提款機，將該金融卡插入提款機並鍵
    入由蔡燕芬筆記本內得知之金融卡密碼，以此不正方法由該
    自動提款機接續取得黃晨瑋帳戶內之存款1,000元、20,000
    元、3,800元得手。
(四)於九十九年十二月二十六日中午一時三十分許，基於竊盜之
    犯意，向不知情鎖匠佯稱其為臺南市○○區○○街二一七巷
    二十號屋主，未帶鑰匙，請代為開鎖，致該鎖匠不疑有他，
    為其開鎖後，遂侵入該屋（侵入住宅部分未據告訴），徒手
    竊取屋主蘇張金好放置於屋內之現金17,000元、蘇張金好之
    子蘇南安臺灣人壽人身保險單一本、蘇南安皮包一個（內有
    蘇南安技術士證三張及無線電執照、蘇水樹退伍令各一張）
    、天珠一串、玉鐲一個、銀製皇冠一個。得手後見上址車庫
    內有蘇張金好所有之車牌號碼KE7-291號重型機車鑰匙未拔
    取，認有機可乘，遂接續竊取該機車逃逸。
(五)於九十九年十二月二十七日晚上十時許，基於竊盜之犯意，
    在臺南市○○區○○路二五八號地下室停車場，以前揭車牌
    號碼KE7-291號機車之鑰匙，插入許淑梅所有車牌號碼WGU-4
    70號輕機車鑰匙孔內，將該機車發動駛離，而竊取該機車得
    手。
(六)龔奕帆竊得蘇南安臺灣人壽人身保險單後，自內查悉保險業
    務員陳信輝之電話，即基於詐欺之犯意，於九十九年十二月
    二十七日下午四時許，以電話聯絡陳信輝，並冒用蘇南安名
    義，向陳信輝佯稱欲以保單借款，以此方式向臺灣人壽保險
    公司詐取款項，惟因蘇南安所保之險種為醫療保險不能質借
    ，為陳信輝告以無法辦理，而致不遂。
(七)龔奕帆於同日晚上六時二十分、六時三十分許，多次去電陳
    信輝表示欲將保單辦理解約，陳信輝因與蘇南安相識已久，
    接獲上開電話後，察覺有異，遂去電詢問蘇南安，經蘇南安
    告知保單遭竊等情，乃虛與委蛇，並報警處理。迨同日晚上
    十一時二十三分許，龔奕帆再度撥打電話予陳信輝，表示急
    需用錢，欲以保單及其本人機車質押借款，為陳信輝假意應
    允，相約至臺南市○區○○○路一段二六號「一心保齡球館
    」前交款，而於同日晚上十一時五十分許，騎乘上開竊得之
    車牌號碼WGU-470號輕機車抵達後，遭員警上前盤查，龔奕
    帆因遭通緝，唯恐遭逮捕，遂往「一心保齡球館」後方無名
    巷逃逸，經員警追捕，竟持不具殺傷力之黑色道具槍作勢朝
    員警開槍，並逃往中華東路一段十巷，翻牆進入該巷三二號
    二樓陽台（侵入住宅部分未據告訴），持該道具槍與員警對
    峙，至翌日（同年月二十八日）凌晨零時二十分許，遭員警
    開槍擊中腳踝，當場逮捕，並於現場扣得如附表一所示物及
    車牌號碼WGU-470號輕機車一輛。嗣員警將之送醫治療，確
    認並無大礙，再經龔奕帆同意，由其帶同員警前往附表二至
    四所示地點搜索，復扣得如附表二至四所示之物。
三、龔奕帆於上述時、地為警依法逮捕後，已屬依法逮捕之人，
    詎於經警解送臺南市○區○○路七四０號之臺南市政府警察
    局第一分局偵辦時，基於脫逃之犯意，於九十九年十二月二
    十八日下午六時三十三分許，趁隙以預藏手銬鑰匙，打開警
    方依法對其施用之手銬、腳鐐，而利用員警忙於彙整卷宗資
    料之際，自上址第一分局內脫逃。
四、龔奕帆脫逃後，當晚投宿於臺南市○區○○路二段三五號上
    賓旅館。至九十九年十二月二十九日下午二時四十五分許，
    復基於意圖為自己不法所有之竊盜犯意，佯以其腳傷行動不
    便為由，委請櫃台服務人員郭劉枝代為出外購買香菸及報紙
    ，即趁郭劉枝離開櫃臺之機會，進入櫃臺內竊取郭劉枝所有
    之皮包一個（內有機車鑰匙一支、郭永豐印章一個、郭劉枝
    鑰匙一副、電話簿一本、行車執照、保險卡、郭劉枝國民身
    分證、宋清珍國民身分證、全民健康保險卡、中國國民黨黨
    證各一紙及現金1,500元），得手後復取郭劉枝皮包內之機
    車鑰匙，接續竊取停在上賓旅館門口為郭劉枝所有之車牌號
    碼UPL-883號輕機車供代步使用。嗣於九十九年十二月三十
    日凌晨零時五十分許，為警在臺南市○區○○路二四０號清
    海賓館三０一室查獲，並扣得前揭車牌號碼UPL-883號輕機
    車及如附表五所示之物。
五、案經蔡燕芬、蘇張金好訴由臺南市政府警察局第一分局暨吳
    錦華訴由臺南市政府警察局第二分局報請臺灣臺南地方法院
    檢察署檢察官偵查起訴。
    理    由
甲、程序方面：
    按被告以外之人於審判外之言詞或書面陳述，除法律有規定
    者外，不得作為證據，刑事訴訟法第一百五十九條第一項固
    有明文。惟被告以外之人於審判外之陳述，雖不符刑事訴訟
    法第一百五十九條之一至第一百五十九條之四之規定（即得
    為證據之情形），而經當事人於審判程序同意作為證據，法
    院審酌該言詞陳述或書面陳述作成時之情況，認為適當者，
    亦得為證據。當事人、代理人或辯護人於法院調查證據時，
    知有第一百五十九條第一項不得為證據之情形，而未於言詞
    辯論終結前聲明異議，視為有前項之同意；刑事訴訟法第一
    百五十九條之五定有明文。本件認定事實所引用證人之言詞
    及書面陳述證據，已經本院提示被告表示無意見，迄於言詞
    辯論終結前亦未聲明異議，揆諸前揭規定，可認為已同意作
    為證據；而本院審酌該證人等之陳述及證據資料作成當時之
    過程、內容、功能等之情況，認為適當，亦查無其他違法取
    證或其他瑕疵等不實之情事，具備合法可信之適當性保障，
    與本案待證事實間並具有相當之關聯性，以之為本案證據尚
    無不當，復無顯有不可信之情況，自得採為證據。
乙、實體方面：
一、上開犯罪事實欄二(一)、(三)、(四)、(五)、(六)、三、四所示被告龔
    奕帆竊盜、非法由自動付款設備取財、詐欺未遂、脫逃等事
    實，迭據被告於原審及本院審理時自白不諱，且經證人即告
    訴人吳錦華、蘇張金好暨被害人許淑梅、陳信輝、郭劉枝五
    人於警詢時指述歷歷（見臺南市政府警察局第一分局南市警
    一刑字第0994101573號卷《下稱警(一)卷》第十八至三十一頁
    、第一分局南市警一偵字第0991300007號卷《下稱警(二)卷》
    第四至九頁、第二分局南市警二偵字第09942406100號卷《
    下稱警(三)卷》第七至十一頁）；而被害人黃晨瑋之提款卡密
    碼，係紀錄於證人即告訴人蔡燕芬皮包內筆記本之後，於被
    告取得該皮包後，即可由該筆記本之記載得知被害人黃晨瑋
    之提款卡密碼等情，已據證人即告訴人蔡燕芬於原審證述明
    確（見一審卷第九十頁）；被告於臺南市政府警察局第一分
    局脫逃後，於該分局附近之臺南市○區○○路八三五巷二號
    大樓管理室門口搭乘車牌號碼515-ZH號之計程車逃離，亦據
    證人即該計程車駕駛郭憲義於警詢時證述明確（見警(二)卷第
    一０頁）；被告竊得之車牌號碼KE7-291號重機車（連同該
    機車鑰匙一支）、WGU-470號輕機車、UPL-883號輕機車及如
    附表一編號５、附表三編號１至３、附表四編號至、附
    表五編號２至所示之物，已分別發還告訴人蘇張金好、被
    害人許淑梅、郭劉枝領回，有贓物認領保管單四紙在卷可憑
    （見警(一)卷第五十三至五十五頁、警(二)卷第二十八頁），此
    外復有刑案現場照片二幀、監視器翻拍照片二幀、龔奕帆涉
    嫌機車竊盜贓證物相片二幀、被告涉嫌違反槍砲彈藥刀械管
    制條例案照片八幀、被告脫逃、竊盜案現場相片十二幀（見
    警(三)卷第五至六頁、警(一)卷第六十至六十四頁、警(二)卷第十
    八至二十三）、車牌號碼WGU-470號輕機車、KE7-291號重機
    車、UPL-883號輕機車之臺南市政府警察局車輛協尋、尋獲
    電腦輸入單各一份（見警(一)卷第六十八至七十一頁、警(二)卷
    第二十六至二十七頁）、車牌號碼UPL-883號輕機車之失車
    案件基本資料詳細畫面報表一紙（見警(二)卷第二十五頁）、
    被害人黃晨瑋之國泰世華銀行帳戶存摺封面及交易明細一份
    在卷（見警(一)卷第七十二至七十三頁），暨如附表一編號１
    、２所示不具殺傷力之道具槍、彈匣、如附表五編號１所示
    手銬鑰匙二把扣案可資佐證，被告此部分自白與事實相符，
    事證明確，被告竊盜、非法由自動付款設備取財、詐欺未遂
    、脫逃犯行均堪認定。
二、上開犯罪事實欄二(二)被告持刀強盜犯罪事實，業據告訴人蔡
    燕芬於原審審理時證稱：其於九十九年十二月二十五日中午
    十二時十分許，進入臺南市○區○○路一三一號大樓之地下
    室停車場，欲駕車離去，尚未將車門上鎖之際，即為被告開
    啟副駕駛座車門進入自小客車內，以左手拉扯其掛於右肩之
    皮包，右手則持刀刃已展開之瑞士刀指向其腹部，並喝令不
    得喊叫，將皮包交出，致任由被告拿取皮包等情（見一審卷
    第八十六反面至九十頁反面），被告亦坦承於九十九年十二
    月二十五日中午十二時十分許，攜帶其所有瑞士刀一把，潛
    入臺南市○區○○路一三一號大樓之地下室停車場，並趁該
    大樓住戶即告訴人蔡燕芬進入停車場欲駕車離去尚未將車門
    上鎖之際，迅即開啟該車副駕駛座車門，進入告訴人蔡燕芬
    駕駛之自小客車內，並喝令告訴人蔡燕芬交出皮包、不得喊
    叫，於取得皮包後逃離現場等事，且被告自告訴人蔡燕芬處
    取得如附表一編號３、附表四編號７至、、所示之物
    ，亦已發還告訴人蔡燕芬領回，有贓物認領保管單一紙在卷
    可憑（見警(一)卷第五十六頁），此外，復有如附表四編號１
    所示瑞士刀一把扣案可資佐證。
三、被告辯稱：雖右手持瑞士刀，然刀刃未開啟，應僅成立搶奪
    犯行云云。經查：
(一)按「搶奪與強盜雖同具不法得財之意思，然搶奪係乘人不備
    ，公然掠取他人之財物，如施用強暴脅迫，至使不能抗拒而
    取其財物或令其交付者，則為強盜罪。」（最高法院六十四
    年台上字第一一六五號判例參照）。又按「刑法上之搶奪罪
    ，其為奪取他人所有物雖與強盜罪無殊，但搶奪行為僅指乘
    人不及抗拒而為奪取者而言，如果施用強暴脅迫使人不能抗
    拒而為奪取，即應成立強盜之罪。至所謂強暴脅迫手段，祇
    須抑壓被害人之抗拒，足以喪失其意思自由為已足，縱令被
    害人實際並無抗拒行為，仍於強盜罪之成立，不生影響。」
    （最高法院二十年非字第八四號判例參照）。
(二)本件據證人蔡燕芬於原審審理時證稱：被告當時係以左手拉
    扯伊背於右肩之皮包，右手則持短刀挪向伊腹部附近，因車
    內光線昏暗，僅看見刀刃，無法確定是否係扣案之瑞士刀；
    伊原本不欲將皮包交予被告，乃與被告拉扯，然係因看見刀
    刃，心生畏懼，為求保命，遂放手任由被告取走皮包等語（
    見一審卷第八十七至八十八頁反面），指述被告當時以左手
    拉扯其背於右肩之皮包，右手持短刀挪向其腹部，因看見刀
    刃，心生畏懼，為求保命，乃任由被告強取皮包。被告不否
    認攜帶瑞士刀，喝令告訴人蔡燕芬交出皮包、不得喊叫，於
    取得皮包後逃離現場等情。顯見被告係持瑞士刀抵住告訴人
    腹部，而強取告訴人之皮包。
(三)被告於原審審理時自承：其於九十九年十二月二十五日中午
    ，原本前往案發地點大樓地下室，欲竊取機車，係因見蔡燕
    芬獨自一人走入該地下室停車場，遂臨時起意行搶，其進入
    蔡燕芬所駕駛自小客車副駕駛座時，瑞士刀係持於手中，而
    其之所以持瑞士刀進入該自小客車，係認為女性對刀械通常
    較為恐懼，不敢反抗，如此財物較易於得手等語（見一審卷
    第一００頁），供承欲以扣案瑞士刀作為威嚇告訴人蔡燕芬
    ，防止抗拒之工具。而扣案瑞士刀經原審當庭勘驗結果，該
    瑞士刀各項功能全部收折時，長度僅九公分，厚度一．五公
    分，外觀並無任何尖銳突起部分（見一審卷第一００頁反面
    ），倘被告犯案當時，該瑞士刀各項功能均未開啟，如此焉
    能發揮被告所意欲達成之威嚇效果？又公訴人補充理由書陳
    明：「被告身形並非甚為高大，其雖侵入告訴人蔡燕芬車內
    ，告訴人蔡燕芬坐於駕駛座上，被告則位於副駕駛座，中間
    仍隔有排檔桿，被告若非亮出刀刃，貼近被害人腹部，造成
    告訴人蔡燕芬身體、生命安危受到極大威脅任由被告取走財
    物，而僅係展示未打開刀刃之瑞士刀，則告訴人蔡燕芬尚有
    餘裕可以反抗，甚或開門呼救逃離現場，則依常情言之，被
    告豈有可能以如此拙劣之手法而能讓告訴人蔡燕芬就範，殊
    難想像？」況被告自警詢迄偵查中，始終未曾供稱其所持之
    瑞士刀於作案時未為開啟，始於原審及本院審理時翻異前詞
    為「刀刃未開啟」辯解，是被告所辯情節，與常情不符，顯
    係卸責之詞，不足採信。
(四)辯護人於原審辯稱：被告所為尚未達於足以使告訴人蔡燕芬
    達不能抗拒之程度云云。惟本案案發地點乃大樓地下室停車
    場，而被告行為當時，該停車場內除告訴人蔡燕芬一獨身女
    子外，別無他人，此據被告於原審供承在卷（見一審卷第九
    十九頁），加以被告於告訴人蔡燕芬甫進入伊所有之自小客
    車時，趁隙持刀進入該自小客車，隨即出手拉扯告訴人背於
    右肩之皮包，衡以被告與告訴人蔡燕芬兩人之性別差異、現
    場呼救無門，及被告預謀持刀犯案之現場情狀，實難認告訴
    人蔡燕芬於此情狀，猶能對被告為任何抵抗；況被告於強取
    告訴人皮包時，既有持刀抵住告訴人腹部行為，顯已達於強
    暴程度，此抑壓告訴人之抗拒，足以喪失告訴人意思自由，
    縱令告訴人實際並無抗拒行為，揆諸上開判例說明，仍於強
    盜罪之成立，不生影響。辯護人所辯被告所為尚未達於致使
    告訴人不能抗拒之程度云云，委無可採，不能據為有利於被
    告之認定。
(五)被告辯護人於本院辯稱：被告應構成恐嚇取財罪云云。惟按
    「刑法上之恐嚇取財罪，係以將來之惡害恫嚇被害人使其交
    付財物為要件，若當場施以強暴脅迫達於不能抗拒程度，即
    係強盜行為，不能論以恐嚇罪名。」（最高法院六十五年台
    上字第一二一二號判例參照）。本件告訴人蔡燕芬為女性，
    被害時身陷密閉之汽車駕駛座內，被告持瑞士刀刀刃貼近其
    之腹部，已如前述，依客觀情狀觀之，告訴人蔡燕芬若反抗
    ，被告所持瑞士刀之刀刃極可能瞬間刺入其身體，且瑞士刀
    之刀刃雖不長，但仍相當之鋒利，自可輕易切割堅硬物品，
    造成傷害，辯護人辯稱瑞士刀似乎形同兒童玩具一般，中看
    不中用，恐與實情不符。從而告訴人蔡燕芬面對被告持瑞士
    刀之刀刃貼近腹部，苟其不順從，被告持刀攻擊，或腹部、
    或頸部、或眼睛、或其他要害，足可受傷，後果殊難想像，
    告訴人蔡燕芬稱為求保命，遂放手任由被告取走皮包云云，
    乃為實情，故告訴人蔡燕芬為求保命而無力抗拒，為客觀上
    之正常反應，絕非主觀上之心生畏懼而已，被告之行為自已
    構成盜罪罪無訛。此並為公訴人補充理由書見解。辯護人所
    辯之法律見解實難贊同。
(六)綜上所述，被告所辯不足採信，強盜犯行事證明確。被告辯
    護人質疑告訴人於三日後即九十九年十二月二十八日才報案
    ，仍不影響被告犯行。被告強盜犯行堪以認定。
四、被告行為後，刑法第三百二十一條第一項業於一００年一月
    二十六日修正公布，於一００年一月二十八日生效施行。修
    正前規定：「犯竊盜罪而有左列情形之一者，處六月以上、
    五年以下有期徒刑：一、於夜間侵入住宅或有人居住之建築
    物、船艦或隱匿其內而犯之者。二、毀越門扇、牆垣或其他
    安全設備而犯之者。三、攜帶兇器而犯之者。四、結夥三人
    以上而犯之者。五、乘火災、水災或其他災害之際而犯之者
    。六、在車站或埠頭而犯之者」；修正後規定：「犯竊盜罪
    而有下列情形之一者，處六月以上、五年以下有期徒刑，得
    併科新臺幣十萬元以下罰金：一、侵入住宅或有人居住之建
    築物、船艦或隱匿其內而犯之者。二、毀越門扇、牆垣或其
    他安全設備而犯之者。三、攜帶兇器而犯之者。四、結夥三
    人以上而犯之者。五、乘火災、水災或其他災害之際而犯之
    者。六、在車站、埠頭、航空站或其他供水、陸、空公眾運
    輸之舟、車、航空機內而犯之者」。比較修正前後規定，修
    正後第一款刪除「於夜間」之文字；第六款增加「在航空站
    或其他供水、陸、空公眾運輸之舟、車、航空機內」文字，
    擴大加重竊盜罪之適用範圍，使部分修正前原應適用普通竊
    盜罪論罪科刑之情形，於修正後改論以加重竊盜罪論罪科刑
    ，並增加得併科罰金新臺幣十萬元規定，自以修正前規定對
    被告較有利，依刑法第二條第一項前段規定，應適用修正前
    刑法第三百二十一條第一項規定。又其第一項第三款所謂「
    攜帶兇器」，其兇器種類並無限制，凡客觀上足以對人之生
    命、身體、安全構成威脅，具有危險性之兇器均屬之，且不
    以攜帶之初有行兇之意圖為必要，（最高法院九十二年度台
    上字第一八四七號判決意旨參照）。被告於強盜告訴人蔡燕
    芬時，攜帶扣案之瑞士刀為犯罪工具，該扣案瑞士刀共十一
    種功能，其中一種刀刃展開後，總長約15.3公分，另二種鋸
    齒狀刀刃展開後，總長均約15.5公分，將瑞士刀之剪刀功能
    展開後，總長約15.3公分，業據原審勘驗查明屬實（見一審
    卷第一００頁反面），則扣案之瑞士刀自屬客觀上足以對人
    之生命、身體、安全構成威脅之兇器無疑。
五、核被告所為，犯罪事實欄二(一)、(四)、(五)、四犯行，各係犯刑
    法第三百二十條第一項竊盜罪。犯罪事實欄二(二)犯行，係犯
    刑法第三百二十八條第一項強盜罪，而有修正前刑法第三百
    二十一條第一項第三款所列情形，應論以同法第三百三十條
    第一項攜帶兇器強盜罪。犯罪事實欄二(三)犯行，係犯刑法第
    三百三十九條之二第一項非法由自動付款設備取財罪。犯罪
    事實欄二(六)犯行，係犯刑法第三百三十九條第三項、第一項
    欺取財未遂罪。犯罪事實欄三犯行，係犯刑法第一百六十一
    條第一項脫逃罪。被告上開犯行，犯意各別，時間有異，應
    予分論併罰。被告上述詐欺未遂罪，已著手於犯罪行為之實
    行而不遂，依刑法第二十五條第二項規定，減輕其刑。
六、原審認被告罪證明確，因予適用刑法第二條第一項前段、第
    三百二十條第一項、第三百三十條第一項、第三百三十九條
    之二第一項、第三百三十九條第三項、第一項、第一百六十
    一條第一項、第二十五條第二項、第三十八條第一項第二款
    、第五十一條第五款、刑法施行法第一條之一，並審酌被告
    正值壯年，不思從事正當職業，因缺錢花用，多次竊取他人
    財物，甚至持刀於大樓地下停車場內強盜獨行女子，且竊得
    他人財物後，又利用竊得資料，遂行詐欺、以非法方法由自
    動付款設備取財，漠視他人財產法益，對社會治安造成重大
    危害，嚴重危及獨行女子之人身安全；又為警查獲後，持自
    備之手銬鑰匙脫逃，危害國家司法權行使，脫逃期間，再犯
    竊盜罪，惡性非輕；雖犯後坦承上開竊盜、以非法方法由自
    動付款設備取財、詐欺未遂、脫逃犯行，仍否認強盜犯行，
    難謂有悔意，兼衡各該告訴人、被害人財物損失輕重暨其智
    識程度、生活狀況等一切情狀，分別量處竊盜罪有期徒刑柒
    月；攜帶兇器強盜罪有期徒刑捌年；非法由自動付款設備取
    財罪有期徒刑肆月；竊盜罪有期徒刑陸月；竊盜罪有期徒刑
    肆月；詐欺未遂罪有期徒刑月；脫逃罪有期徒刑月；竊
    盜罪有期徒刑陸月。並定應執行刑有期徒刑玖年陸月，以示
    懲儆。扣案附表四編號１所示瑞士刀一把、附表五編號１所
    示手銬鑰匙二把，均為被告所有，且分別係供被告犯攜帶兇
    器強盜、脫逃二罪所用之物，為被告供述在卷，應依刑法第
    三十八條第一項第二款規定宣告沒收。其餘扣案物品，或非
    被告所有，或與本案無關，均不予宣告沒收。復說明檢察官
    論告意旨，以被告有犯罪之習慣，求予宣告強制工作云云。
    因被告另犯竊盜、詐欺等罪，業經原審一００年度易字第五
    五三號處應執行有期徒刑四年，並諭知於刑之執行前，令入
    勞動場所強制工作三年在案（本院一００年度上易字第四八
    一號案改判應執行有期徒刑三年十月，並諭知於刑之執行前
    ，令入勞動場所強制工作三年。見本院卷第八十五至八十九
    頁），本件已無重複諭知刑前強制工作之必要。本院經核原
    判決認事用法，均無不合，量刑亦屬妥適。公訴人上訴指摘
    原判決對被告量刑過輕。被告上訴否認攜帶兇器強盜罪，指
    摘原判決不當；並指摘竊盜罪、非法由自動付款設備取財罪
    、詐欺未遂罪、脫逃罪，原判決量刑過重，均無理由，應予
    駁回。
七、據上論斷，應依刑事訴訟法第三百六十八條，判決如主文。
本案經檢察官李啟明到庭執行職務。
中    華    民    國    100   年    10    月    19    日
                  刑事第一庭審判長法官  茆  臺  雲
                                  法官  陳  義  仲
                                  法官  蔡  長  林
以上正本證明與原本無異。
攜帶兇器強盜罪部分，如不服本判決應於收受送達後10日內向本
院提出上訴書狀，其未敘述上訴理由者，並得於提起上訴後10日
內向本院補提理由書（均須按他造當事人之人數附繕本）「切勿
逕送上級法院」。
竊盜罪、非法由自動付款設備取財罪、詐欺未遂罪、脫逃罪部分
，不得上訴。
                                書記官  李  培  薇
中    華    民    國    100   年    10    月    19    日
附錄本案論罪科刑法條全文：
刑法第三百二十條第一項（竊盜罪）：
  意圖為自己或第三人不法之所有，而竊取他人之動產者，為竊
盜罪，處五年以下有期徒刑、拘役或五百元以下罰金。
刑法第三百三十條第一項（攜帶兇器強盜罪）：
  犯強盜罪而有第三百二十一條第一項各款情形之一者，處七年
以上有期徒刑。
刑法第三百三十九條之二第一項（非法由自動付款設備取財罪）
：
  意圖為自己或第三人不法之所有，以不正方法由自動付款設備
取得他人之物者，處三年以下有期徒刑、拘役或一萬元以下罰金
。
刑法第三百三十九條第三項、第一項（詐欺未遂罪）：
  意圖為自己或第三人不法之所有，以詐術使人將本人或第三人
之物交付者，處五年以下有期徒刑、拘役或科或併科一千元以下
罰金。
  前二項之未遂犯罰之。
刑法第一百六十一條第一項（脫逃罪）：
  依法逮捕、拘禁之人脫逃者，處一年以下有期徒刑。
┌────────────────────────────────────┐
│【附表一】搜索、扣押地點：臺南市○區○○○路一段10巷32號                │
├──┬────────────────┬──┬─────────────┤
│編號│    品                  名      │數量│    備            註      │
├──┼────────────────┼──┼─────────────┤
│ １ │9mm道具槍                       │一枝│                          │
├──┼────────────────┼──┤                          │
│ ２ │彈匣                            │一只│                          │
├──┼────────────────┼──┼─────────────┤
│ ３ │白色行動電話（廠牌：SOWA）      │一具│發還告訴人蔡燕芬領回      │
├──┼────────────────┼──┼─────────────┤
│ ４ │SIM卡                           │二枚│臺灣大哥大：0000000000    │
│    │                                │    │遠傳：0000000000          │
├──┼────────────────┼──┼─────────────┤
│ ５ │臺灣人壽保險單                  │一本│發還告訴人蘇張金好領回    │
└──┴────────────────┴──┴─────────────┘
┌────────────────────────────────────┐
│【附表二】搜索、扣押地點：臺南市○○區○○路942巷71弄「妙華講堂」前     │
├──┬────────────────┬──┬─────────────┤
│編號│    品                  名      │數量│    備            註      │
├──┼────────────────┼──┼─────────────┤
│ １ │車牌號碼KE7-291號重機車         │一輛│連同該機車之鑰匙一隻，一併│
│    │                                │    │發還告訴人蘇張金好領回    │
└──┴────────────────┴──┴─────────────┘
┌────────────────────────────────────┐
│【附表三】搜索、扣押地點：臺南市○○區○○路578巷2號（地下室）          │
├──┬────────────────┬──┬─────────────┤
│編號│    品                  名      │數量│    備            註      │
├──┼────────────────┼──┼─────────────┤
│ １ │蘇水樹退伍令                    │一張│均已發還告訴人蘇張金好領回│
├──┼────────────────┼──┤                          │
│ ２ │蘇南安技術士證                  │三張│                          │
├──┼────────────────┼──┤                          │
│ ３ │蘇南安無線電執照                │一張│                          │
├──┼────────────────┼──┼─────────────┤
│ ４ │3C量販證                        │一張│                          │
├──┼────────────────┼──┤                          │
│ ５ │皮夾                            │一個│                          │
├──┼────────────────┼──┤                          │
│ ６ │葉彥廷健保卡                    │一張│                          │
├──┼────────────────┼──┤                          │
│ ７ │葉秀琴健保卡                    │一張│                          │
├──┼────────────────┼──┤                          │
│ ８ │張舜凱駕照                      │一張│                          │
├──┼────────────────┼──┤                          │
│ ９ │楊郁君郵局存摺                  │一本│                          │
├──┼────────────────┼──┤                          │
│ １０ │楊郁君提款卡                    │一張│                          │
├──┼────────────────┼──┤                          │
│  │陳銀漢身分證                    │一張│                          │
├──┼────────────────┼──┤                          │
│  │陳銀漢健保卡                    │一張│                          │
├──┼────────────────┼──┤                          │
│  │陳銀漢新光銀行信用卡            │一張│                          │
├──┼────────────────┼──┤                          │
│  │陳銀漢花旗銀行信用卡            │一張│                          │
├──┼────────────────┼──┤                          │
│  │王儷蓁身分證                    │一張│                          │
├──┼────────────────┼──┤                          │
│  │王儷蓁駕照                      │一張│                          │
├──┼────────────────┼──┤                          │
│  │王儷蓁健保卡                    │一張│                          │
├──┼────────────────┼──┤                          │
│  │王儷蓁特力屋卡                  │一張│                          │
├──┼────────────────┼──┤                          │
│  │王儷蓁郵局提款卡                │一張│                          │
├──┼────────────────┼──┤                          │
│  │王儷蓁郵局存摺                  │一本│                          │
└──┴────────────────┴──┴─────────────┘
┌────────────────────────────────────┐
│【附表四】搜索、扣押地點：臺南市○○區○○路578巷2號6樓之2              │
├──┬────────────────┬────┬───────────┤
│編號│    品                  名      │數量    │    備            註  │
├──┼────────────────┼────┼───────────┤
│ １ │瑞士刀                          │一把    │沒收                  │
├──┼────────────────┼────┼───────────┤
│ ２ │安非他命吸食器（玻璃球，含有安非│一個    │                      │
│    │他命殘渣）                      │        │                      │
├──┼────────────────┼────┤                      │
│ ３ │點水器                          │一個    │                      │
├──┼────────────────┼────┤                      │
│ ４ │底火                            │六十四顆│                      │
├──┼────────────────┼────┤                      │
│ ５ │改造子彈                        │四顆    │                      │
├──┼────────────────┼────┤                      │
│ ６ │彈殼                            │二顆    │                      │
├──┼────────────────┼────┼───────────┤
│ ７ │蔡燕芬國泰人壽公司登錄證        │五張    │均已發還告訴人蔡燕芬領│
├──┼────────────────┼────┤回                    │
│ ８ │蔡燕芬國泰人壽公司業務員證      │一張    │                      │
├──┼────────────────┼────┤                      │
│ ９ │蔡燕芬健保卡                    │一張    │                      │
├──┼────────────────┼────┤                      │
│ １０ │蔡燕芬身分證                    │一張    │                      │
├──┼────────────────┼────┤                      │
│  │蔡燕芬國泰世華銀行信用卡        │一張    │                      │
├──┼────────────────┼────┤                      │
│  │蔡燕芬駕照                      │一張    │                      │
├──┼────────────────┼────┤                      │
│  │黃聖凱健保卡                    │一張    │                      │
├──┼────────────────┼────┤                      │
│  │黃晨瑋健保卡                    │一張    │                      │
├──┼────────────────┼────┼───────────┤
│  │名片夾                          │一個    │                      │
├──┼────────────────┼────┼───────────┤
│  │黃聖凱郵局存摺                  │一本    │均已發還告訴人蔡燕芬領│
├──┼────────────────┼────┤回                    │
│  │玉獅                            │一個    │                      │
├──┼────────────────┼────┼───────────┤
│  │FSS黑色手提包                   │一個    │均已發還告訴人蘇張金好│
├──┼────────────────┼────┤領回                  │
│  │玉鐲                            │一個    │                      │
├──┼────────────────┼────┤                      │
│  │天珠                            │一串    │                      │
├──┼────────────────┼────┤                      │
│  │銀質皇冠項鍊                    │一條    │                      │
├──┼────────────────┼────┼───────────┤
│  │遙控器                          │一個    │                      │
├──┼────────────────┼────┤                      │
│  │地籍圖                          │六張    │                      │
├──┼────────────────┼────┤                      │
│ 24 │珠寶盒                          │一個    │                      │
├──┼────────────────┼────┤                      │
│  │MOBIA牌黑色行動電話             │一具    │                      │
└──┴────────────────┴────┴───────────┘
┌────────────────────────────────────┐
│【附表五】搜索、扣押地點：臺南市○區○○路240號                         │
├──┬────────────────┬──┬─────────────┤
│編號│    品                  名      │數量│    備            註      │
├──┼────────────────┼──┼─────────────┤
│ １ │手銬鑰匙                        │二把│沒收                      │
├──┼────────────────┼──┼─────────────┤
│ ２ │機車鑰匙                        │一支│均已發還被害人郭劉枝領回  │
├──┼────────────────┼──┤                          │
│ ３ │郭永豐印章                      │一枚│                          │
├──┼────────────────┼──┤                          │
│ ４ │郭劉枝所有之鑰匙                │一付│                          │
├──┼────────────────┼──┤                          │
│ ５ │郭劉枝所有電話簿                │一本│                          │
├──┼────────────────┼──┤                          │
│ ６ │UPL-883號機車行車執照           │一張│                          │
├──┼────────────────┼──┤                          │
│ ７ │UPL-883號機車保險卡             │一張│                          │
├──┼────────────────┼──┤                          │
│ ８ │郭劉枝身分證                    │一張│                          │
├──┼────────────────┼──┤                          │
│ ９ │宋清珍身分證                    │一張│                          │
├──┼────────────────┼──┤                          │
│ １０ │宋清珍全民健保卡                │一張│                          │
├──┼────────────────┼──┤                          │
│  │宋清珍國民黨證                  │一張│                          │
├──┼────────────────┼──┼─────────────┤
│  │CHT牌行動電話                   │一具│龔奕帆向不知情之友人郭石龍│
│    │                                │    │借用                      │
└──┴────────────────┴──┴─────────────┘